【裁判字號】    97,交聲,1926
【裁判日期】    970919
【裁判案由】    交管條例聲異
【裁判全文】
臺灣板橋地方法院交通事件裁定        97年度交聲字第1926號
原處分機關  臺北市交通事件裁決所
受處分人即
異  議  人  甲○○
上列受處分人因違反道路交通管理處罰條例案件，對於臺北市交
通事件裁決所民國九十七年四月十日所為之處分（原處分：北市
裁四字第裁22-AEW614608號），聲明異議，本院裁定如下：
    主  文
異議駁回。
    理  由
一、聲明異議意旨略以：受處分人即異議人甲○○於民國九十七
    年一月二十四日十二時五十五分許，駕駛車號BKT-903號重
    型機車，行經臺北市○○街一五九巷口時，因左轉遭員警認
    異議人駕車有「紅燈左轉」之違規行為而攔停舉發，嗣被裁
    處新臺幣（下同）四千五百元並記違規點數三點。惟異議人
    當時並未闖紅燈，卻遭員警在離上開巷口約一百公尺處攔停
    ，要求異議人出示證件後，在不理會異議人之爭執下即直接
    開單，既未令異議人在舉發通知單上簽名，亦未將舉發通知
    單交予異議人。又異議人行照上與駕照上之地址不同，員警
    未詢問異議人之意見，逕以駕照上之地址即臺北市○○路○
    段七十一巷二號三樓登載於舉發通知單上，惟事實上該址乃
    異議人朋友之住處，致異議人根本不曾收到舉發通知單。為
    此，爰請求鈞院查明事實真相，還異議人一個公道云云。
二、原處分機關臺北市交通事件裁決所裁罰意旨略以：異議人於
    九十七年一月二十四日十二時五十五分許，駕駛車號BKT-90
    3 號重型機車，行經臺北市○○街一五九巷口時，為臺北市
    政府警察局南港分局同德派出所員警舉發「紅燈左轉」之違
    規行為，經舉發員警填製北市警交字第AEW614608 號違反道
    路交通管理事件通知單（下稱舉發通知單）當場舉發，惟異
    議人未簽收該舉發通知單，舉發員警則在其上記明「拒簽、
    拒收，已告知駕駛人應到案日期及處所」，嗣將舉發通知單
    移送聯移送本所處理。本站調查後，認異議人上開違規事實
    屬實，爰依道路交通管理處罰條例第五十三條第一項、第六
    十三條第一項第三款（原處分漏載第三款）規定，以北市裁
    四字第裁22-AEW614608號裁決書（下稱裁決書）對異議人裁
    處罰鍰四千五百元，並記違規點數三點等語。
三、按汽車駕駛人，行經有燈光號誌管制之交岔路口闖紅燈者，
    處新臺幣一千八百元以上五千四百元以下罰鍰。又汽車駕駛
    人有第五十三條情形者，除依原條款處罰鍰外，並予記違規
    點數三點，道路交通管理處罰條例第五十三條第一項、第六
    十三條第一項第三款分別定有明文。
四、經查：
  (一)查本件裁決書雖係九十七年四月十日所開立，並於九十七年
    四月二十二日對異議人之戶籍地址臺北縣中和市○○街二八
    六巷十六號為寄存送達，惟異議人已於九十七年四月二十九
    日向原處分機關提出交通違規案件陳述書表示不服，此有本
    件裁決書、送達證書、交通違規案件陳述書各一份在卷可憑
    ，是核異議人所為該交通案件陳述書內容之真意，仍係對原
    處分機關所為之裁罰不服而尋求救濟之意，嗣後異議人再以
    書狀聲明異議，當可認本件異議人原先之程序瑕疵已補正，
    仍係於法定聲明異議期間二十日內合法提起本件聲明異議（
    臺灣高等法院九十三年度交抗字第四三二、四九四、八六０
    號交通事件裁定意旨可資參照），合先敘明。
  (二)異議人於上揭時地駕駛上開機車為舉發員警乙○○認定其有
    「紅燈左轉」之違規行為，經舉發員警乙○○填製本件舉發
    通知單當場舉發，惟異議人當場認為其並未違規而未簽受
    本件舉發通知單，之後駕車離去，遂由舉發員警乙○○在本
    件舉發通知單上記明「拒簽、拒收，已告知駕駛人應到案日
    期及處所」，之後舉發機關將本件移送原處分機關處理，原
    處分機關經調查後仍認定異議人有前開違規行為而對之予以
    裁處罰鍰四千五百元，並記違規點數三點之事實，為異議人
    與原處分機關所不爭執，並有本件舉發通知單、裁決書各一
    份在卷可參，是此部分之事實自堪認定。
  (三)異議人雖矢口否認有前開駕車闖紅燈之違規行為，並以前揭
    情詞置辯。然查，據證人即本件舉發員警乙○○於本院訊問
    中結證稱：當時我是在執行十二時至十五時之巡邏勤務，於
    十二時五十五分時行經昆陽街，看到駕駛人甲○○（即異議
    人）駕駛重型機車BKT-903 號由昆陽街一五九巷紅燈左轉至
    昆陽街，我就把他攔下來當場告發，當時異議人是從我今日
    庭呈照片之紅色箭頭 (異議人）所示方向違規左轉，我當時
    行經方向如 (員警）箭頭所示。我攔停異議人之後，告知異
    議人攔停的理由為紅燈左轉，向駕駛人索驗駕照、行照，依
    道路交通管理處罰條例第五十三條第一項逕行告發。當時異
    議人有無跟我說他有無違規我不記得了，但我記得他說他在
    趕時間，我開完單之後，就把駕照、行照還給他，異議人說
    要先走，但我跟他說我紅單還沒開完，但他不理我就自己騎
    車走了，也沒有等我開完。但是在異議人還沒騎走之前，我
    有依照程序將他拒絕簽收的情形告知及應到案日期及處所，
    即他必須於二月八日之前到臺北市交通裁決所繳納罰鍰，異
    議人當時車子是停在我旁邊，有聽到我說，但他沒有回應我
    。我告知後也有將上述情形記載於舉發單上。我可以確定異
    議人當時所駕駛的機車是闖紅燈而沒有看錯等語明確（參見
    本院卷九十七年九月十二日訊問筆錄第二—四頁），並提出
    本件違規路口及紅綠燈號誌設置狀況之照片一張以資佐證。
    衡情而論，證人乙○○於案發當時係臺北市政府警察局南港
    分局同德派出所員警，於本件案發當時又係職司交通巡邏勤
    務，且與異議人間素昧平生又無怨懟，當無甘冒偽證罪責，
    故為編織不實舉發之原因及理由存在，且考量交通違規行為
    又多屬迅速、稍縱即逝及不可回復等特性，舉發機關或原處
    分機關若能提出更多之法定證據方法，例如人證、書證、物
    證等證據資料以供司法審查之交通法庭加以判斷該交通違規
    行為之存否，自屬允當，惟若因前揭交通違規行為特性而無
    法提供更多相關之書證、物證時，則舉發員警於司法審查之
    訴訟程序上立於證人之地位而證述其當時親身目擊及見聞之
    交通違規行為經過，亦屬於法定證據方法之一之人證證述，
    於法亦不有違，至於舉發員警立於證人之地位所為之證述是
    否可採，此乃交通法庭依經驗及論理法則判斷其證明力為何
    而得否採擇之心證層次，斷不可以舉發員警作為證人之所述
    ，因不可能反於其先前所為舉發或遽謂其有績效壓力或獎金
    激勵而認均不可採，而全盤否定其立於證人地位所為之陳述
    。故於本件中，舉發員警乙○○於本院訊問中既已居於證人
    之地位具結陳述其所親身目擊及見聞本件異議人於駕駛上開
    機車行經有燈光號誌管制之交岔路口闖紅燈之違規事實，本
    院認自足以擔保其證詞之憑信性，故認證人乙○○之前揭證
    述，當屬可採。綜上，異議人確有於上揭時地駕駛上開機車
    行經有燈光號誌管制之交岔路口闖紅燈之違規行為，應堪認
    定。
  (四)異議人雖又以：舉發員警在不理會異議人之爭執下即直接開
    單，既未令異議人在舉發通知單上簽名，亦未將舉發通知單
    交予異議人。又異議人行照上與駕照上之地址不同，員警未
    詢問異議人之意見，逕以駕照上之地址即臺北市○○路○段
    七十一巷二號三樓登載於舉發通知單上，惟事實上該址乃異
    議人朋友之住處，致異議人根本不曾收到舉發通知單云云置
    辯。惟按行為人經當場舉發者，應填記駕駛人或行為人姓名
    、性別、出生年月日、地址、身分證統一編號及車主姓名、
    地址、車牌號碼、車輛種類。被查獲之駕駛人或行為人為受
    處分人時，應於填記通知單後將通知聯交付該駕駛人或行為
    人簽名或蓋章收受之；拒絕簽章者，仍應將通知聯交付該駕
    駛人或行為人收受，並記明其事由及交付之時間；拒絕收受
    者，應告知其應到案時間及處所，並記明事由與告知事項，
    視為已收受，違反道路交通管理事件統一裁罰基準及處理細
    則第十一條第一項第一款定有明文。查本件異議人有前開駕
    車闖紅燈之違規行為而為警當場攔停舉發，且本院採信證人
    乙○○前揭證述，均如前述，則堪認證人乙○○於返還行照
    、駕照予異議人並製單舉發之際，異議人根本不待證人乙○
    ○製單完成交付即自行駕車離去，惟證人乙○○仍於異議人
    在場尚未駕車離去之際，依上述法定程序告知異議人應到案
    時間及處所，並於舉發通知單上記明事由與告知事項，則依
    上述規定，視為異議人已收受本件舉發通知單，而生擬制送
    達之效力（臺灣高等法院九十三年度交抗字第三二０號交通
    事件裁定意旨可資參照）。至本件舉發通知單上所載資料，
    既係異議人遭警方攔停舉發時提出其駕照、行照等個人年籍
    及車籍資料供警方抄錄所得，異議人如有實際居所與駕照、
    行照所載地址不符之情形，原應主動向證人乙○○告知，否
    則警方如何主動知悉異議人自己所謂之實際居所等資料！且
    本件舉發通知單依法既視為異議人已收受，而生擬制送達之
    效力，則堪認異議人此部分所辯：員警未令其在舉發通知單
    上簽名並交付、未依其實際居所寄送舉發通知單云云，無非
    係其事後避重就輕、推諉卸責之詞，不足採信。
  (五)綜上所述，足認異議人前揭所辯，均應屬事後飾詞卸責之詞
    ，殊無可採。從而，本件異議人駕車闖紅燈之違規事實事證
    已臻明確，原處分機關依道路交通管理處罰條例第五十三條
    第一項、第六十三條第一項第三款及違反道路交通管理事件
    統一裁罰基準表之相關規定，對異議人裁處罰鍰四千五百元
    ，並記違規點數三點，核無違誤。是異議人之聲明異議為無
    理由，應予駁回。
據上論斷，應依道路交通管理處罰條例第八十七條第二項，道路
交通案件處理辦法第十九條，裁定如主文。
中    華    民    國    97    年    9     月    19    日
                  交通法庭    法  官  林家賢
如不服本裁定，應於裁定送達後五日內，向本院提出抗告狀（應
附繕本），抗告於臺灣高等法院。
                              書記官  林政良
中    華    民    國    97    年    9     月    19    日


司法院資訊處製作；財團法人民間司法改革基金會備份。
